臺灣桃園地方法院民事判決
110年度訴字第784號
原      告  馮芊晴

訴訟代理人  胡峰賓律師
複  代理人  蕭蒼澤律師
被      告  吳承駿  


            王春梅  


共      同
訴訟代理人  徐建弘律師
            許金柱律師
上列當事人間履行和解契約事件，本院於民國111年7月15日言詞
辯論終結，判決如下：
    主      文
一、被告吳承駿應給付原告新臺幣112萬元，及自民國107年2月2
    日至民國110年7月19日止，按年息18%計算之利息，暨自民
    國110年7月20日起至清償日止，按年息16%計算之利息。
二、原告其餘之訴駁回。
三、訴訟費用由被告吳承駿負擔。
四、本判決第一項於原告以新臺幣37萬元為被告吳承駿供擔保後
    ，得假執行；但被告吳承駿如以新臺幣112萬元為原告預供
    擔保，得免為假執行。
五、原告其餘假執行之聲請駁回。
    事實及理由
一、原告主張：被告吳承駿前與原告有金錢債務糾紛，經與原告
    協商雙方互為讓步後，與連帶保證人即被告王春梅共同於民
    國107年11月3日與原告簽訂「還款協議書」（下稱系爭契約
    ），第1條約定被告吳承駿應於107年11月13日給付原告新臺
    幣（下同）112萬元。第2條約定加計自107年2月2日起至清
    償日止，按月息1.5%（年息18%）計算之利息，但如被告吳
    承駿可於107年11月13日給付112萬元，則原告同意免除全部
    利息。詎被告吳承駿迄今仍未給付，爰依系爭契約之法律關
    係，提起本件訴訟等語。並聲明：㈠被告應連帶給付原告112
    萬元，及自107年2月2日起至110年7月19日止，按年息18%計
    算之利息；暨自110年7月20日起至清償日止，按年息16%計
    算之利息。㈡願供擔保，請准宣告假執行。
二、被告均以：被告吳承駿前於107年2月2日及同年2月27日受原
    告所託，幫原告匯款共計224萬元至訴外人超能光粒子科技
    股份有限公司購買生技產品及參與BTL投資計畫，嗣原告因
    未收受部分產品及投資不如預期，竟向被告吳承駿索討全部
    投資金額，經被告吳承駿拒絕後。原告於107年11月3日藉故
    邀約被告吳承駿前往桃園市中壢區之東坡老店見面，原告竟
    夥同2名討債公司人員恐嚇被告吳承駿如不簽署系爭契約即
    不得離去，更要求被告吳承駿在連帶保證人欄位填上母親即
    被告王春梅姓名資料，被告吳承駿為求脫身只好假意配合，
    並刻意將被告王春梅之身分證字號最後1碼填錯。被告王春
    梅於被告吳承駿簽立系爭契約時並不在場，且毫不知情，自
    無與原告成立連帶保證契約之意思。而被告吳承駿受脅迫簽
    立系爭契約，被告吳承駿於107年11月13日至桃園市政府警
    察局中壢分局中壢派出所報案即是依民法第92條規定主張撤
    銷系爭契約之意思表示。又被告吳承駿受原告恐嚇為求脫身
    而虛應簽署系爭契約，原告亦明知被告吳承駿無受系爭契約
    拘束之意思，依民法第86條但書規定，被告吳承駿簽署系爭
    契約之意思表示無效等語置辯。並聲明：㈠原告之訴及假執
    行之聲請均駁回。㈡如受不利之判決，願供擔保請准宣告免
    為假執行。
三、經查：㈠原告於107年2月2日及107年2月27日各匯款112萬元
    予被告吳承駿，為了投資訴外人公司。㈡被告吳承駿於107年
    11月3日在系爭契約上簽名等情。㈢被告吳承駿前以原告於10
    7年11月3日妨害其自由提出刑事告訴，業經臺灣桃園地方檢
    察署檢察官以108年度偵字第3998號為不起訴處分，復經臺
    灣高等檢察署以108年度上聲議字第8315號處分書駁回再議
    。㈣原告前依侵權行為之規定，請求被告吳承駿賠償224萬元
    ，經本院以109年度金字第18號民事判決（下稱另案判決）
    駁回原告之訴等情，有另案判決、不起訴處分書、處分書在
    卷可稽（本院卷第59至70、71至74、167至173頁），且為兩
    造所不爭執（本院卷第36、148、149頁），堪信為真實。
四、得心證之理由：
  ㈠按當事人訂定之契約，其性質有所不明，致造成法規適用上
    之疑義時，法院應為契約之定性，俾選擇適當之法規適用，
    以解決當事人間之紛爭。此項契約之定性及法規適用之選擇
    ，乃對於契約本身之性質在法律上所作之評價，屬於法院之
    職責。次按和解之本質，究為創設，抑為認定，應依和解契
    約之內容定之。當事人以他種之法律關係或以單純無因性之
    債務約束等，替代原有之法律關係時，屬於創設；否則，以
    原來而明確之法律關係為基礎所成立和解時，則屬認定。而
    創設性和解，乃係以和解契約創設新的法律關係，使其消滅
    原權利而取得新權利，至於以前法律關係如何，則非所問，
    縱有新證據證明所確定之法律關係與以前之法律關係不一致
    ，其和解亦不失效力（最高法院110年度台上字第1112號判
    決意旨參照）。
  ㈡經查：
    1.系爭契約記載：「還款協議書、立協議書人吳承駿（下簡
      稱債務人）因尚有金錢債務新台幣（下同）壹佰壹拾貳萬
      元整對馮采翎（即債權人）未清償；經雙方誠信協議後，
      今債務人願清償壹佰壹拾貳萬元整。為表示誠信履約還款
      ，債務人並邀同王春梅（代）為本件債務之連帶保證人（
      下稱連保人）並願共同切實遵守以下約定事項：一、清償
      方式與清償日期：民國（以下同）107年11月13日給付壹
      佰壹拾貳萬元整。現金或匯款至債權人戶頭，至債務清償
      完畢為止。二、計息方式及免息條件：自107年2月2日起
      至清償日止，按月息百分之一點五（1.5%）計算本件債務
      利息；惟債務人依第一條約定按期還款至債務償完畢時，
      則債權人同意免除全部利息。…」（本院卷第11頁）。
    2.兩造不爭執原告與被告吳承駿之前的關係是原告於107年2
      月2日及107年2月27日各匯款112萬元（共計224萬元）予
      被告吳承駿，是為了投資訴外人公司等語（本院卷第148
      、149頁），則原告與被告吳承駿間就此224萬元並無借款
      、投資之法律關係，堪可認定。然被告吳承駿既願意還款
      112萬元予原告並簽署系爭契約，應認是以他種之法律關
      係或以單純無因性之債務約束等，替代原有之法律關係時
      ，屬於創設和解，至於以前法律關係如何，則非所問。
    3.被告吳承駿雖辯稱並無原有法律關係存在，業經另案判決
      認定云云，惟基於契約自由原則，除有違背強制禁止規定
      或公序良俗之情形外，系爭契約有效，被告吳承駿既自願
      簽署系爭契約同意給付原告金錢，即應受系爭契約拘束。
      被告吳承駿再辯稱其受脅迫簽立系爭契約云云，惟被告吳
      承駿前以原告於107年11月3日妨害被告吳承駿自由提出刑
      事告訴，業經臺灣桃園地方檢察署檢察官以108年度偵字
      第3998號為不起訴處分（本院卷第71至74頁），復經臺灣
      高等檢察署以108年度上聲議字第8315號處分書駁回再議
      （本院卷第167至173頁）。依上開偵字卷內錄音錄文及檢
      察事務官勘驗筆錄（本院卷第175至217頁，印自偵字卷第
      44至64、124頁），可知原告協同訴外人與被告吳承駿談
      判過程語調平和，沒有大聲爭執、怒斥、恫嚇語氣，且談
      判地點非密閉空間，則被告吳承駿既未能舉證受脅迫簽立
      系爭契約，其主張依民法第92條規定撤銷系爭契約，尚屬
      無據。被告吳承駿再辯稱原告明知被告吳承駿簽立系爭契
      約時，無受系爭契約拘束之意思，依民法第86條但書規定
      ，被告吳承駿簽署系爭契約之意思表示無效云云，然被告
      吳承駿並未就「原告明知被告吳承駿簽立系爭契約時，無
      受系爭契約拘束之意思」乙情舉證以實其說，故其所辯並
      不可採。
    4.小結：原告請求被告吳承駿履行系爭契約，為有理由。
  ㈢按稱保證者，謂當事人約定，一方於他方之債務人不履行債
    務時，由其代負履行責任之契約，民法第739 條定有明文。
    連帶保證既為保證契約之一種，自應由雙方當事人就保證人
    願與主債務人負同一清償責任有意思之合致，始足成立。而
    就意思表示合致，雖不以當事人雙方本人親為，得由他人代
    理或傳達，但代理人仍須經本人授與代理權，方對本人發生
    效力（最高法院109年度台上字第3075 號民事判決意旨參照
    ）。
  ㈣經查，系爭契約上固記載被告王春梅為連帶保證人，然被告
    王春梅並未於107年11月3日與被告吳承駿共同前往東坡老店
    與原告見面，而係由被告吳承駿在系爭契約上代被告王春梅
    簽名。被告王春梅與被告吳承駿固為母子關係，然被告吳承
    駿並未出具任何表示被告王春梅授予代理權之憑證，原告亦
    未舉證證明被告王春梅授權被告吳承駿代理其為連帶保證之
    意思表示，自難僅憑他人代為簽名即認被告王春梅應負連帶
    保證之責任，故原告請求被告王春梅連帶履行系爭契約，為
    無理由。
五、末按給付有確定期限者，債務人自期限屆滿時起，負遲延責
    任；遲延之債務，以支付金錢為標的者，債權人得請求依法
    定利率計算之遲延利息。但約定利率較高者，仍從其約定利
    率，民法第229條第1項、第233條第1項分別定有明文。又民
    法第205條於110年1月20日公布修正為：「約定利率，超過
    週年百分之十六者，超過部分之約定，無效。」，上開規定
    自公布後6個月即110年7月20日起施行生效，且於民法債編
    修正施行前約定，於修正施行後發生之利息債務，亦適用之
    ，民法債編施行法第36條第5項、第10條之1亦定有明文。依
    系爭契約第2條約定利息自107年2月2日起至清償日止，按月
    息1.5%即年息18%計算（本院卷第11頁），惟修法後自110年
    7月20日起至清償日止之利息，不得超過年息16%，故原告就
    112萬元併請求被告吳承駿給付如主文第1項所示之利息，亦
    屬有理由。
六、綜上所述，原告依系爭契約之法律關係，請求被告吳承駿給
    付如主文第1項所示，為有理由，應予准許；請求被告王春
    梅連帶給付之部分，則無理由，應予駁回。
七、兩造均陳明願供擔保聲請宣告假執行或免為假執行，經核原
    告勝訴部分均與規定相符，爰分別酌定相當擔保金額准許之
    。
八、本件事證已臻明確，兩造其餘攻擊防禦方法及舉證，核與判
    決結果無影響，爰不予一一論述，併此敘明。
九、訴訟費用負擔之依據：民事訴訟法第79條、第85條第1項但
    書。
中　　華　　民　　國　　111 　年　　7 　　月　　29　　日
                  民事第三庭  法  官  吳佩玲
以上正本係照原本作成。
如對本判決上訴，須於判決送達後20日內向本院提出上訴狀。如
委任律師提起上訴者，應一併繳納上訴審裁判費。
中　　華　　民　　國　　111 　年　　7 　　月　　29　　日
                              書記官　龍明珠